臺灣臺北地方法院刑事判決
111年度審訴緝字第41號
公  訴  人  臺灣臺北地方檢察署檢察官
被      告  胡培傑



上列被告因違反麻醉藥品管理條例等案件，經檢察官提起公訴（
84年度偵字第27667、26862號、85年度偵字第2489、9055、6077
、12069號），本院判決如下：
    主  文
本件免訴。
    理  由
一、公訴意旨略以：被告胡培傑於民國85年1月及4月間，以0000
    000號電話為聯絡工具，販賣安非他命予宋尚娟4次，每次新
    臺幣（下同）3,000至8,000元不等可購得1公克、3公克、6
    公克不等之量，且其多次販賣安非他命予辛金龍及綽號「小
    四」、「胖子」等人，於85年4月17日18時30分許，在臺北
    市○○街000巷0弄0號住處，其持有大麻1包（淨重3.64公克）
    、安非他命3包（淨重9.75公克）為警查獲。因認被告涉犯
    麻醉藥品管理條例第13條之1第2項第1款之非法販賣麻醉藥
    品及肅清煙毒條例第10條第2項之持有麻煙等罪嫌等語。
二、被告行為後，刑法部分條文業於94年2月2日修正公布，並於
    95年7月1日生效施行。修正後刑法第2條第1項規定：「行為
    後法律有變更者，適用行為時之法律。但行為後之法律有利
    於行為人者，適用最有利於行為人之法律。」此條文規定係
    規範行為後法律變更所生新舊法比較適用之準據法，本身尚
    無新舊法比較之問題，於新法施行後，應一律適用新法第2
    條第1項之規定，為「從舊從輕」之比較。茲就本件新舊法
    比較敘述如下：
  ㈠被告行為後，肅清煙毒條例業於87年5月20日修正公布並更名
    為毒品危害防制條例，於同年月22日施行，將大麻、安非他
    命列為第二級毒品管制，而麻醉藥品管理條例則於88年6月2
    日修正公布為管制藥品管理條例，將有關刑罰之部分均予刪
    除，回歸各個刑法或特別刑法，是被告上開所為販賣安非他
    命及持有大麻之犯行，自毒品危害防制條例公布施行起，移
    歸該條例規範之範疇，先予敘明。
　⒈關於被告被訴販賣安非他命部分：
　　麻醉藥品管理條例第13條之1第2項第1款原規定：「非法輸
    入、製造、運輸、販賣麻醉藥品，處5年以上有期徒刑，得
    併科5萬元以下罰金」，87年5月20日修正公布之毒品危害防
    制條例第4條第2項規定：「製造、運輸、販賣第二級毒品者
    ，處無期徒刑或7年以上有期徒刑，得併科新臺幣700萬元以
    下罰金」；同條項於98年5月20日再修正為：「製造、運輸
    、販賣第二級毒品者，處無期徒刑或7年以上有期徒刑，得
    併科新臺幣1,000萬元以下罰金」；於109年1月15日復修正
    為：「製造、運輸、販賣第二級毒品者，處無期徒刑或10年
    以上有期徒刑，得併科新臺幣1,500萬元以下罰金」，經比
    較上揭修正結果，歷次修法遞以提高有期徒刑之刑度及得併
    科罰金金額，加重所得科處刑罰，是新法（含中間時法），
    對被告顯較不利，依上說明，即應從有利於被告之舊法而適
    用被告行為時法即麻醉藥品管理條例第13條之1第2項第1款
    之規定。
  ⒉關於被告被訴持有大麻部分：
　　肅清煙毒條例第10條第2項原規定：「持有麻煙、抵癮物品
    或罌粟種子者，處6月以上2年以下有期徒刑」，於87年5月2
    0日修正公布後則改以毒品危害防制條例第11條第2項規定：
    「持有第二級毒品者，處2年以下有期徒刑、拘役或新臺幣3
    萬元以下罰金」；同條項嗣於109年1月15日再修正公布為：
    「持有第二級毒品者，處2年以下有期徒刑、拘役或新臺幣2
    0萬元以下罰金」，經比較上開歷次修正結果，87年5月20日
    修正之中間時法，將原法定刑由「6月以上2年以下有期徒刑
    」，修正為「2年以下有期徒刑、拘役或新臺幣3萬元以下罰
    金」；而其所得選科之罰金刑刑度，又較嗣於109年1月15日
    再修正者為輕，是應以87年5月20日修正之毒品危害防制條
    例第11條第2項規定對被告最為有利，自應適用該規定。
  ㈡刑法部分：
　⒈連續犯：
　　被告行為後，新法業已刪除刑法第56條連續犯之規定，此刪
    除雖非犯罪構成要件之變更，但顯已影響行為人刑罰之法律
    效果，自屬法律有變更。被告多次販賣安非他命之行為，若
    依修正前刑法第56條規定，因時間緊接，所犯係構成要件相
    同之罪名，顯均係出於概括犯意反覆為之，可依連續犯規定
    以一罪論，並加重其刑至2分之1，若依修正後規定，則應將
    各次犯行以數罪分論併罰，故依被告行為時即修正前刑法第
    56條規定論以連續犯，較有利於被告。
  ⒉追訴權時效：
　⑴麻醉藥品管理條例第13條之1第2項第1款之非法販賣麻醉藥品
    罪之法定刑為5年以上有期徒刑，而87年5月20日修正之毒品
    危害防制條例第11條第1項之持有第二級毒品罪之法定刑為2
    年以下有期徒刑、拘役或新臺幣3萬元以下罰金。故依被告
    行為時即修正前刑法第80條第1項第2款規定，販賣安非他命
    部分追訴權時效期間為20年，持有大麻部分為5年。惟依94
    年2月2日修正、95年7月1日生效之刑法第80條第1項第2款、
    第3款規定，販賣安非他命部分追訴權時效延長為30年，持
    有大麻部分為10年。
　⑵又被告行為時，刑法第83條第1、3項原規定：「追訴權之時
    效，如依法律之規定，偵查、起訴或審判之程序不能開始或
    繼續時，停止其進行；停止原因繼續存在之期間，如達於第
    80條第1項各款所定期間4分之1者，其停止原因視為消滅。
    」該條於94年2月2日修正、95年7月1日生效施行後，將追訴
    權時效停止之原因修改為因「起訴」、「依法停止偵查」或
    「因犯罪行為人逃匿而通緝」，去除「偵查」作為時效停止
    之原因，另增列停止原因視為消滅之事由。
　⑶刑法第83條於108年12月31日再度修正，就該條第2項第2、3
    款停止原因視為消滅之經過期間，將偵查及審理中停止期間
    「達第80條第1項各款所定期間4分之1」，修改為「達第80
    條第1項各款所定期間3分之1」，再度延長追訴權時效期間
    。
　⑷承上，經比較行為時法、中間時法、現行法之規定，修正後
    刑法雖去除刑法第83條關於「偵查」作為時效停止原因之規
    定，然該次修正亦同時將追訴權時效延長，致行為人被追訴
    之期限較久；又於108年12月31日再次修正，停止原因視為
    消滅之經過期間再度延長，亦對行為人較不利，是經綜合比
    較結果，自以被告行為時即94年2月2日修正前刑法第80條之
    規定較有利於被告。又依「擇用整體性原則」(最高法院27
    年上字第2615號裁判可資參照)，是關於追訴權時效之停止
    進行，及其期間、計算，亦應一體適用修正前刑法第81條、
    第83條之規定。
三、按案件時效已完成者，應諭知免訴之判決，且得不經言詞辯
    論為之，刑事訴訟法第302條第2款、第307條分別定有明文
    。另按94年2月2日修正前刑法第80條第1項規定，追訴權因
    一定期間不行使而消滅，係指追訴機關於法定期間內，怠於
    行使追訴權，即生時效完成、追訴權消滅之效果，故追訴權
    消滅時效之發生，應以不行使追訴權為其前提要件。又所謂
    追訴權，係對行刑權而言，指形式的刑罰權，包括偵查、起
    訴及審判權在內，若已實施偵查、提起公訴或自訴，且事實
    上在審判進行中，此時追訴權既無不行使之情形，自不生時
    效進行之問題（最高法院108年台非字第80號判決意旨可資
    參照）。又檢察官偵查終結後至案件實際繫屬於本院前之期
    間，與未行使追訴權無異，此期間追訴權時效應繼續進行（
    最高法院98年台上字第2094號、99年台上字第1013號判決意
    旨可資參照）。
四、經查：
  ㈠本件被告所涉麻醉藥品管理條例第13條之1第2項第1款之非法
    販賣麻醉藥品及87年5月20日修正之毒品危害防制條例第11
    條第2項之持有第二級毒品等罪嫌，分別為法定最重本刑「
    死刑、無期徒刑或10年以上有期徒刑之罪」及「1年以上未
    滿3年有期徒刑之罪」，依94年2月2日修正前刑法第80條第1
    項第1、3款規定，其追訴權時效分別為20年、5年，復因被
    告逃匿，經本院發布通緝，致審判程序不能繼續，是時效期
    間並應加計因通緝而停止之追訴權時效期間4分之1（即5年
    、1年3月）。
  ㈡又被告被訴上開罪嫌之犯罪行為終了日為85年4月17日。而本
    件偵查係於85年4月18日臺北市政府警察局大安分局、中正
    第二分局移送檢察官偵辦開始（見臺灣臺北地方法院檢察署
    【現改制為臺灣臺北地方檢察署】85年度偵字第9055號卷【
    下稱偵卷】第1頁），於85年6月30日偵查終結提起公訴（見
    偵卷第105頁），嗣於85年7月13日繫屬於本院（見本院85年
    度訴字1266號卷【下稱本院訴字卷】第1頁），其後因被告
    逃匿，經本院於86年6月4日以86年北院瑞刑公緝字第652號
    通緝書發布通緝在案（見本院訴字卷第246頁）。因此，以
    本件被告所犯較重之麻醉藥品管理條例第13條之1第2項第1
    款之非法販賣麻醉藥品罪而論，追訴權時效應自其犯罪行為
    終了日即85年4月17日起算25年，並加計開始實施偵查之日
    （即85年4月18日）起至通緝發布之日（即86年6月4日）止
    之追訴權實際行使期間共1年1月17日，再扣除經提起公訴（
    即85年6月30日）至實際繫屬法院（即85年7月13日）之期間
    共14日（該段期間内追訴權時效仍應進行）。從而，本件被
    告所涉麻醉藥品管理條例第13條之1第2項第1款之非法販賣
    麻醉藥品罪嫌之追訴權時效已於110年5月19日完成。至持有
    大麻罪嫌部分，因追訴權時效僅6年3月（5年再加計因通緝
    而停止之追訴期間4分之1），故追訴權時效亦已完成，本件
    爰不經言詞辯論，逕為免訴之諭知。
據上論斷，應依刑事訴訟法第302條第2款、第307條，判決如主
文。
中　　華　　民　　國　　111 　年　　9 　　月　　16　　日
　　　　　　刑事第二十一庭  審判長法  官  程克琳
                                  法  官  劉俊源
                                  法  官  王星富
上正本證明與原本無異。
如不服本判決應於收受送達後20日內向本院提出上訴書狀，並應
敘述具體理由；其未敘述上訴理由者，應於上訴期間屆滿後20日
內向本院補提理由書（均須按他造當事人之人數附繕本）「切勿
逕送上級法院」。因疫情而遲誤不變期間，得向法院聲請回復原
狀。
                                  書記官  林思辰
中　　華　　民　　國　　111 　年　　9 　　月　　16　　日